【裁判字號】    97,抗,954
【裁判日期】    970630
【裁判案由】    假扣押
【裁判全文】
臺灣高等法院民事裁定                   97年度抗字第954號
抗  告  人  辰鴻工程有限公司
法定代理人  甲○○
上列抗告人因與相對人暘昇營造有限公司間聲請假扣押事件，對
於中華民國九十七年五月七日臺灣桃園地方法院九十七年度裁全
字第二三四六號所為裁定提起抗告，本院裁定如下：
    主  文
抗告駁回。
抗告費用由抗告人負擔。
    理  由
一、按債權人就金錢請求或得易為金錢請求之請求，欲保全強制
    執行者，得聲請假扣押。假扣押，非有日後不能強制執行或
    甚難執行之虞者，不得為之，民事訴訟法第五百二十二條第
    一項、第五百二十三條第一項定有明文。所謂不能強制執行
    ，如債務人浪費財產，增加負擔，或就其財產為不利益之處
    分，將成為無資力之情形等是，所謂恐難執行，如債務人將
    移住遠方或逃匿是也（最高法院十九年抗字第二三二號判例
    意旨參照）。又按請求及假扣押之原因應釋明之。債權人就
    請求及假扣押之原因釋明如有不足，而債權人陳明願供擔保
    或法院認為適當者，法院得定相當之擔保，命供擔保後為假
    扣押，此觀同法第五百二十六條第一、二項規定即明。是聲
    請假扣押，就請求及假扣押之原因，債權人應先予釋明，至
    使法院信其請求及假扣押之原因大致為適當始可。僅於其釋
    明不足時，法院為補強計，於債權人陳明就債務人可能遭受
    之損害願供擔保並足以補釋明之不足，始得命供擔保後為假
    扣押（民事訴訟法第五百二十六條第二項立法理由參照），
    非謂法院於債權人未為釋明，僅陳明願供擔保時，即得為命
    提供擔保之假扣押裁定。
二、本件抗告人主張：相對人前向伊購買冷氣機，伊於民國九十
    六年九月十三、十九日已依約送至台北監獄辦公大樓裝設完
    畢，詎相對人僅給付訂金新台幣（下同）八萬三千元，尚有
    餘款七十四萬七千元迄未清償，屢經催討，相對人均避不見
    面，意圖領取台北監獄辦公大樓工程款後一走了之，並無清
    償貨款之誠意，且別無其他可供強制執行之財產，本件自有
    日後不能強制執行之虞；又相對人前為支付訂金所交付之支
    票因遭拒絕往來為由而不獲兌付，遲至九十六年十二月三十
    一日始以現金支付，可見相對人支付能力已有問題，爰聲請
    就相對人之財產在七十四萬七千元範圍內予以假扣押，且願
    供擔保以補釋明之不足等語。
三、經查，抗告人主張相對人積欠伊貨款七十四萬七千元尚未清
    償之事實，已據其提出買賣合約書（見原法院卷第三至四頁
    ）、存證信函（見原法院卷第五頁）、支票（見原法院卷第
    六頁）為證，自形式上觀察，得認抗告人就本案請求已為相
    當之釋明。次查，抗告人主張：相對人尚有貨款七十四萬七
    千元迄未清償，屢經催討，相對人均避不見面，意圖領取台
    北監獄辦公大樓工程款後一走了之，並無清償貨款之誠意，
    相對人別無其他可供強制執行之財產，本件自有日後不能強
    制執行之虞等語，惟就此未提出任何證據釋明，自不足採信
    。至抗告人主張：相對人前為支付訂金所交付之支票因遭拒
    絕往來為由而不獲兌付，遲至九十六年十二月三十一日方以
    現金支付，可見相對人支付能力已有問題等語，然觀諸系爭
    支票（見原法院卷第六頁）之發票人並非相對人，縱該支票
    因拒絕往來而未兌付，亦難據以認定相對人之支付能力有問
    題。而抗告人對於相對人究有何浪費財產、增加負擔或將其
    財產為不利益處分，致達於無資力狀態等不能強制執行之情
    事，或有將移住遠方或逃匿等甚難執行之虞之情事，復未提
    出任何可使法院信其主張為真實之其他證據，顯就假扣押之
    原因未為任何釋明，縱抗告人陳明願供擔保，依上開說明，
    亦不應准許假扣押之聲請。原裁定駁回抗告人本件假扣押之
    聲請，於法並無不合。從而抗告意旨指摘原裁定不當，求予
    廢棄，委無理由，應予駁回。
四、據上論結，本件抗告為無理由，爰裁定如主文。
中    華    民    國    97    年    6     月    30    日
                    民事第十庭
                        審判長法  官  黃豐澤
                              法  官  蕭艿菁
                              法  官  林麗玲
正本係照原本作成。
不得再抗告。
中    華    民    國    97    年    7     月    1     日
                              書記官  陶美玲


司法院資訊處製作；財團法人民間司法改革基金會備份。
